【裁判字號】    98,上訴,371
【裁判日期】    980326
【裁判案由】    毒品危害防制條例
【裁判全文】
臺灣高等法院臺中分院刑事判決         98年度上訴字第371號
上  訴  人
即  被  告  甲○○
選任辯護人  邢建緯律師
上列上訴人因毒品危害防制條例案件，不服臺灣臺中地方法院97
年度訴字第1700號中華民國97年12月18日第一審判決（起訴案號
：臺灣臺中地方法院檢察署97年度偵字第7899號），提起上訴，
本院判決如下：
    主  文
上訴駁回。
    事實及理由
壹、上訴人即被告甲○○上訴意旨略以：(一)、行為人原不具犯罪
    之故意，純因司法警察之設計教唆，始萌生犯意，進而實施
    犯罪構成要件之行為，顯露犯罪事證，而加以逮捕或偵辦者
    為「陷害教唆」，此係以引誘或教唆犯罪之不正常手段，使
    原無犯罪故意之人因而萌生犯意而實施犯罪行為，再進而蒐
    集犯罪之證據而予以逮捕偵辦，其手段顯然違反憲法對於基
    本人權之保障，並已逾越偵查犯罪之必要程度，對於公共利
    益之維護並無意義，其因此所取得之證據資料，應不具有證
    據能力。(二)、本案發生之相關時間經過如下：九十五年十月
    三十一日下午七時許，被告甲○○在台中市○○路向綽號「
    大胖仔」購買價值約三萬元之海洛因及安非他命，同日下午
    十時五十分許，警方在桃園查獲丙○○。同日晚上十一時至
    翌日即九十五年十一月一日（下稱翌日）凌晨一時左右，證
    人丙○○在回南投路上，證人丙○○供出被告甲○○。翌日
    凌晨四時左右，被告甲○○向綽號「大胖仔」購買海洛因及
    安非他命。翌日凌晨五時十五分，被告甲○○在台中市○○
    路為警查獲。翌日早上九時十五分，證人丙○○在南投縣警
    察局供出被告。(三)、依證人丙○○在原審證述內容，可證證
    人丙○○於九十五年十月三十一日並無向被告甲○○購買毒
    品之意，而證人丙○○於九十五年十月三十一日晚上十時五
    十分被警方在桃園逮捕後，已完全在警方之控制下，更無向
    被告甲○○購買毒品之可能，證人丙○○於九十五年十月三
    十一日十一時至九十五年十一月一日凌晨一點左右打電話向
    被告購買毒品乙節，確屬完全係因警察對證人丙○○之教唆
    而來，且進而使原無犯罪故意之被告甲○○萌生犯意而實施
    犯罪行為，再進蒐集其犯罪之證據而予以逮捕偵辦，其手段
    顯然違反憲法對於基本人權之保障，並已逾越偵查犯罪之必
    要程度，徵諸最高法院九十四年台上字第五四七九號判決所
    揭櫫之意旨，自不能遽以證人丙○○之證述即入被告甲○○
    予重罪。(四)、本案被告甲○○固有於九十五年十月三十一日
    晚上七點向綽號「大胖仔」之人購買價值約三萬元之海洛因
    及安非他命，惟被告業已供稱上述毒品係供其自己及配偶林
    家榮所共同施用，並非證人丙○○向被告甲○○購買，而衡
    諸常情，如證人丙○○在九十五年十月三十一日晚上七點前
    有向被告甲○○購買毒品，則被告甲○○在第一次即九十五
    年十月三十一日晚上七點向綽號「大胖仔」買進毒品後，即
    可與證人丙○○交易毒品，何需再於九十五年十一月一日凌
    晨四時左右向綽號「大胖仔」之人購進大量的毒品？足見本
    案被告甲○○於證人丙○○打電話給伊前，並無販賣毒品之
    故意，原審判決認被告甲○○若非有販賣毒品之故意，何能
    在數小時內向上手即綽號「大胖仔」調到大量毒品？堪認被
    告本即有販賣毒品之故意云云，均屬推測、擬制之詞云云。
    惟惟按警察行使職權，不得以引誘、教唆人民犯罪或其他違
    法之手段為之，為警察職權行使法第三條第三項所規定。若
    犯罪嫌疑人本無犯罪之故意，純因司法警察（官）之設計，
    以引誘、教唆等不正當方法，誘發犯罪行為人萌生犯意，進
    而著手實行，因非循正當法定程序取得之證據，縱其目的係
    在於查緝犯罪，但其手段顯然違反憲法對於基本人權之保障
    ，且已逾越偵查犯罪之必要程度，對於公共利益之維護並無
    意義，其因此等違反法定程序所取得之證據資料，應不具有
    證據能力。然如行為人原本即具有犯罪之故意，僅因為逮捕
    而提供犯罪機會（俗稱釣魚），即與所謂陷害教唆須行為人
    本無犯罪意思，乃因教唆人之教唆始萌生犯意者不同。則警
    調機關在偵查販毒等重大危害社會治安又屬難以偵查之案件
    時，在不違反人身自由不可受侵犯之憲法基本權之保障下，
    自得以符合比例原則之手段偵查此類犯罪。
貳、證據能力部份：
一、證人丙○○於警詢時之供述：按被告以外之人於檢察事務官
    、司法警察官或司法警察調查中所為之陳述，與審判中不符
    時，其先前之陳述具有較可信之特別情況，且為證明犯罪事
    實存否所必要者，得為證據，刑事訴訟法第159條之2定有明
    文。本件證人丙○○於95年11月1日警詢中陳述綽號「小貓
    」之被告曾向其兜售毒品，本院認證人於上開警詢之陳述距
    離被告販賣海洛因、甲基安非他命之時間較近，就當時記憶
    自較深刻，且未深思熟慮其陳述之利害得失，無來自被告人
    情因素之影響，加以製作上開警詢筆錄之過程中，員警並無
    任何強暴、脅迫、恐嚇、詐欺或其他不正方式訊問之情形，
    查獲員警亦未以供出毒品之上手而減輕其刑之事由來勸說證
    人，故證人是否供出被告，對證人無利益或不利益之可言；
    衡諸證人與被告之關係，就其先前於警詢時陳述，亦不存在
    有故意誣陷的動機或情境，亦即證人於警詢時之陳述，確係
    出於任意性，未受其他外部情形之干擾，堪以認定。故證人
    於警詢中之陳述客觀上應具有較可信之特別情況，且為證明
    犯罪事實所必要，得為證據，自有證據能力。辯護人主張證
    人丙○○警訊筆錄、扣案之海洛因、甲基安非他命是被告受
    到警方陷害教唆所查扣之證據，不具證據能力，惟本院認本
    案不屬於陷害教唆（詳後述），故認證人丙○○之警訊筆錄
    及扣案之海洛因及甲基安非他命具有證據能力。
二、除前所述外，本件檢察官、被告、辯護人並未就本院以下所
    引用被告以外之人於審判外之陳述有所爭執，且迄於言詞辯
    論終結前，均未主張有刑事訴訟法第159條第1項不得為證據
    之情形，是應認已同意作為證據，且經本院審酌後，認無不
    適當之情形，應認均有證據能力，合先敘明。
參、本案經本院審理結果，認第一審判決認事用法及量刑均無不
    當，應予維持，並引用第一審判決書記載之事實、證據及理
    由（如附件）。
肆、被告上訴理由雖謂依上述本案發生之經過及證人丙○○在原
    審證述內容，認為可以證明證人丙○○於九十五年十月三十
    一日並無向被告甲○○購買毒品之意，丙○○於九十五年十
    月三十一日十一時至九十五年十一月一日凌晨一點左右打電
    話向被告購買毒品，係因警察對證人丙○○之教唆而來，且
    進而使原無犯罪故意之被告甲○○萌生犯意而實施犯罪行為
    ，屬陷害教唆，認證人丙○○之證述無證據能力。惟查：
  1.證人丙○○本件雖原無向被告購買毒品之意，然本件原判決
    並非以被告販賣毒品予證人丙○○而論處其販賣毒品罪，已
    說明「證人丙○○雖無向被告購買海洛因、安非他命之真意
    ，被告此部分犯行，雖與丙○○未達銀貨兩迄之程度，但其
    既以販賣之故意，販入上開二毒品，依上開判例意旨，即應
    以之為既遂。」。
  2.且原判決已說明本件非陷害教唆，除依據：證人丙○○於
    警訊時已陳述被告先前曾向證人丙○○兜售毒品。被告自
    承與丙○○認識1年餘。被告於95年11月1日檢察官訊問及
    同日於本院審查羈押庭時，對於向「阿偉」分別以13萬元及
    17萬元之價格購買扣案之海洛因及甲基安非他命後，欲以40
    萬元之價格轉售給證人丙○○之事實坦承不諱。毒品係違
    禁物，本無法隨時任意取得，扣案毒品7小包，其中6小包為
    海洛因，合計淨重62.06公克，純度84.70%，純質淨重52.56
    公克；扣案被告所持有之白色晶體12小包則為甲基安非他命
    （驗前總毛重128.70公克，包裝塑膠袋總重約7.23公克，取
    其中0.27公克鑑定用罄，純度約98.4%，推估驗前總純質淨
    重約119.53公克，數量之多，純度之高，若非熟識之人或事
    先聯絡敲定之交易，不可能輕易取得。被告供承係在國碩電
    子遊藝場從「阿偉」取得扣案毒品，衡情「阿偉」不可能冒
    著被逮捕查獲的高度風險，隨機將大量毒品帶在身上，而販
    賣給不特定之潛在買主，證人丙○○於九十五年十月三十一
    日下午十時五十分許，在桃園被警查獲。同日晚上十一時至
    翌日凌晨一時左右，證人丙○○在回南投路上供出被告甲○
    ○，經警請證人丙○○佯向被告購買毒品，翌日凌晨五時十
    五分，被告甲○○在台中市○○路為警查獲。被告能在短時
    間內聯絡上「阿偉」購買毒品，應係有相當之情誼或交往。
    則證人丙○○若非知悉被告有從事毒品之販賣，何以能在向
    警察提供線報後，於經司法警察授意即撥打電話向被告佯稱
    欲購買為數甚多之海洛因、甲基安非他命毒品？且販賣第一
    級毒品及第二級毒品係重大犯罪，被告如非有購買毒品之管
    道，何以會接獲證人丙○○之來電後旋即允諾，並立刻依其
    獲取毒品來源之管道，立即在數小時內，即基於營利意圖，
    立即依其販入毒品之管道，前至位在臺中市○○街之「國碩
    電子遊戲場」內，向姓名年籍不詳、綽號「阿偉」之成年男
    子販入高純度海洛因淨重62.06公克、甲基安非他命毒品淨
    重121.47 公克，販入價成本價為31萬元，轉售價高達40萬
    元，甚且全額賒欠。從而，被告如非從事毒品販賣，豈有在
    接獲交易要約後，於短時間內，即得依其管道取得為數甚多
    之毒品，並依與「阿偉」之交易經驗，「阿偉」知道被告不
    會欠他錢，而令被告僅以「現在沒錢」為由，即得取走上游
    批發價31萬元之毒品（參95年聲羈字第1613號第6頁）之理
    ？足認被告與該大宗毒品來源之「阿偉」之人，素有毒品交
    易經驗及毒品交易之特殊信任，堪認被告原先即具有販賣毒
    品海洛因、甲基安非他命之犯意，並非在警方授意的證人丙
    ○○極力遊說、鼓吹，基於一時貪念才臨時萌生（詳如原判
    決第3－5頁）。合於論理法則及經驗法則，上訴人仍執原詞
    指摘原判決認定被告原即有販賣毒品之意為推測之詞，核不
    足採。
  3.被告甲○○雖又以伊有於九十五年十月三十一日晚上七點向
    綽號「大胖仔」之人購買價值約三萬元之海洛因及安非他命
    ，上述毒品係供其自己及配偶林家榮所共同施用，證人丙○
    ○在九十五年十月三十一日晚上七點前有向被告甲○○購買
    毒品，則被告甲○○在第一次即九十五年十月三十一日晚上
    七點向綽號「大胖仔」(阿偉另一綽號)買進毒品後，即可與
    證人丙○○交易毒品，何需再於九十五年十一月一日凌晨四
    時左右向綽號「大胖仔」之人購進大量的毒品？用證本案被
    告甲○○於證人丙○○打電話給伊前，並無販賣毒品之故意
    云云。惟查被告於聲押庭時已自白其被查獲之毒品，海洛因
    有一部份係九十五年十月三十一日下午七時許向阿偉買的，
    有一部份是同年十一月一日凌晨四時向阿偉買的，安非他命
    是凌晨四時向阿偉買的，參之被扣案之毒品轉售價高達40萬
    元，是以被告即有販賣毒品之意，因持有毒品，未有達值四
    十萬元之存貨，遇有買家臨時購買大量，而向阿偉調貨販賣
    ，並無不合情之處，並不足為其有利之認定。
伍、綜上所述，原審認事用法俱無不合，被告上訴核無理由，應
    予駁回。
據上論斷，應依刑事訴訟法第三百七十三條、第三百六十八條，
判決如主文。
本案經檢察官乙○○到庭執行職務。
中    華    民    國    98    年    3     月    26    日
            刑事第四庭    審判長法  官  洪  耀  宗
                                法  官  許  文  碩
                                法  官  蔡 王 金 全
上列正本證明與原本無異。
如不服本判決應於收受送達後十日內向本院提出上訴書狀，其未
敘述上訴理由者，並得於提起上訴後十日內向本院補提理由書 (
均須按他造當事人之人數附繕本)「切勿逕送上級法院」。
                                書記官  金  珍  華
中    華    民    國    98    年    3     月    27    日


司法院資訊處製作；財團法人民間司法改革基金會備份。
